【裁判字號】    92,上訴,468
【裁判日期】    920424
【裁判案由】    毒品危害防制條例
【裁判全文】
臺灣高等法院刑事判決                            九十二年度上訴字第四六八號
    上  訴  人
    即  被  告  丙○○
    選任辯護人  莫怡萍律師
右上訴人，因毒品危害防制條例案件，不服臺灣板橋地方法院，九十一年度訴字第八
四四號，中華民國九十一年十一月八日第一審判決（起訴案號：臺灣板橋地方法院檢
察署九十一年偵字第四三九六號）提起上訴，本院判決如左：
    主  文
原判決關於丙○○販賣第一級毒品部分撤銷。
丙○○販賣第一級毒品，未遂，處有期徒刑捌年。扣案之第一級毒品海洛因合計淨重
壹點伍伍公克沒收銷燬、分裝袋貳個及ＡＣＥＲ牌行動電話壹支（電話門號0000
000000號）沒收。
    事  實
一、丙○○意圖營利，基於販賣第一級毒品之犯意，於民國九十一年二月二十二日上
    午六時二十分許（原審誤載為七時二十分許），接受乙○○以行動電話0000
    000000打至其所有行動電話0000000000之電話約定，因缺貨而
    先至不詳處所向不詳之人調取第一級毒品海洛因二小包後，於同日上午攜帶前開
    第一級毒品海洛因二小包，至台北縣永和市○○街六十六號二樓乙○○之住處，
    欲以依重量每二分半（按每十分為一錢即三點七五公克）海洛因新台幣（以下同
    ）二千元（起訴書誤為一、二千元）之代價，販賣予乙○○。因警員五人適於同
    日上午八時三十分許持搜索票前往上址查緝乙○○施用毒品案件，經乙○○之供
    承而得知前情，乃埋伏前開處所，於丙○○同日上午十時十六分許（起訴書誤為
    同日上午八時三十分許）進入屋內後，正欲交貨予乙○○並收錢時當場查獲，並
    扣得丙○○所有藏放於新樂園牌香菸盒夾層內之海洛因二小包（合計淨重一‧五
    五公克，起訴書誤為淨重共一點三公克）、丙○○所有，供聯絡販毒所使用之Ａ
    ＣＥＲ牌行動電話一支（電話門號0000000000號），而未得逞。
二、案經台北市政府警察局北投分局報告臺灣板橋地方法院檢察署檢察官偵查起訴。
    理  由
一、訊據被告丙○○於原審及本院審理時均矢口否認有何販賣第一級毒品犯行，其於
    原審辯稱：從未販賣毒品予乙○○，案發當時亦未攜帶毒品至乙○○住處，「扣
    到的毒品是警察在地上找到的，並不是在我身上搜到的」。「我是帶手錶去乙○○的住處，因為我在案發九十一年二月二十一日晚上六、七點的時候，去到乙○○的住處，乙○○看到我的手錶好看，就叫我幫他買，所以我在當天才帶著手錶
    到乙○○的住處去」（九十一年六月二十一日訊問筆錄），「當天早上十點鐘的
    時候，乙○○打電話給我，叫我到他家去，前一天晚上我有去乙○○家，我時常
    去乙○○他家，案發當天我和乙○○只有打一、兩通電話，都是在講手錶的事情
    ，問我是不是要拿錶給他，我就說等我睡起來再說，因為我前一天晚上幫乙○○
    到景美夜市買錶，買到之後我就通知乙○○錶買好了，買到之後就沒有再聯絡什
    麼」。待提示通聯紀錄後又改稱：「因為我又想到有客戶需要女用的皮衣，所以
    我打電話去問乙○○，當時每天我都有打電話給乙○○，皮衣我後來有拿到，是
    在電話聯絡中，我又告訴乙○○皮衣太小了，皮衣是在案發前那幾天拿到的，電
    話中還有再講皮衣、玉佩、手鐲、珍珠項鍊等事情，還有聊天」云云（九十一年
    八月二十三日訊問筆錄）。其於本院調查時初則辯稱：香煙盒（內裝毒品）是伊
    與警察拉扯反抗時撞到乙○○房間的櫃子而掉至地上的（本院九十二年三月三日
    訊問筆錄）嗣則於審判期日辯稱：伊係拿二隻手錶去給乙○○者，扣案毒品非其
    所有云云。惟查：
  (1)本件扣案之毒品經送法務部調查局鑑定結果，認為送驗白粉二包均含第一級第六
    項毒品海洛因成分，合計淨重一‧五五公克（包裝重○‧三八公克），純度一五
    ‧四四％，純質淨重○‧二四公克，有法務部調查局九十一年六月十二日調科壹
    字第０六０００六二一六號鑑定通知書在卷可稽（原審卷一四０頁）。
  (2)被告雖矢口否認扣案毒品係其所攜帶，然經證人即當場查獲被告之警員甲○○於
    原審證稱：「我們聲請搜索票之後在上午八點半的時候進入永和市○○街六十六
    號二樓乙○○的住處實施搜索，當場乙○○的父親及他的朋友戊○○有在場，乙○○的父親及證人沈天和都在案發之後過世，我們在乙○○的房間有搜到吸食器
    及夾鏈袋，還有安非他命的殘渣袋，我們當時問乙○○為何有施用毒品，卻只有
    找到吸食器，而乙○○就表示在早上六點半的時候就有和被告以行動電話聯絡毒
    品販賣的事情，並且指名是要買海洛因及安非他命，但是乙○○也說被告當時跟
    他說只有海洛因，後來是約定七點半要交貨，我們當時還在樓下，尚未進入屋內
    ，乙○○並說被告告訴他因為貨源的關係，所以還沒有拿到貨，改到上午十點左
    右會到乙○○的住處，這中間我們也有聽到乙○○及被告打行動電話聯絡時的對
    話，當被告到達乙○○的住處的時候，我和丁○○埋伏在飯廳，沈天和和戊○○
    一起躲在乙○○父親的房間，王玨捷和謝朱閔就埋伏在三樓的樓梯間，我們當時
    就是要讓乙○○和被告以平常交易的方式進行交易，就在被告將毒品交給乙○○
    的時候，我和丁○○衝上去抓住被告。當時我們看到被告進來的時候，右手拿著
    兩隻手錶，左手拿著一個硬盒的新樂園牌的香煙盒，後來他們交易的時候，被告
    和乙○○交易的時候，是背對我和丁○○，我衝上去的時候，被告就將香煙盒丟
    在房間口，後來我們將被告帶到客廳去，問被告海洛因到哪裡去，被告不肯說，
    所以我就從被告進來的路徑進行搜索，都在目光所及的範圍內，後來我們就在房
    間門口看到香煙盒，就將香煙盒帶到客廳一起檢視，當場從香煙盒內翻出扣案的
    兩包海洛因，我是因為在客廳對被告搜身沒有搜到毒品，所以想到剛才被告進門
    時，有帶壹包香煙，才去找香煙盒。被告將香煙盒丟在房門口的情形，是我和丁○○、乙○○及被告四人有在場看到，至於到客廳拿到香煙盒的情形，在場的人
    都有看到，包括戊○○」（九十一年九月十日訊問筆錄），其於本院九十二年三
    月二十一日調查時，經詢以：「丙○○進去（乙○○家裡）的時候，是否你們當
    時有發生爭執打鬥或反抗的情形？」答：「當時他進門要進入乙○○的房間當時
    有一個小長廊，因為乙○○的房間是在最裡面的左邊，當時進入乙○○的（房間
    ）門口要把東西交給乙○○的時候，我們當時就要逮捕他。我們有表明身分，而
    且當時被告也是很配合，之後他就把裝有毒品的香煙盒丟在地上，之後有短暫的
    拉扯，沒有幾秒鐘。」問：「短暫的拉扯是否有撞到（乙○○）家裡的櫃、木
    櫃等物？」答：「都沒有。我們跟被告都沒有受傷，我們跟他表明身分之後，被
    告也是很配合。」問：「所以被告抗辯在跟你們拉扯撞到木櫃的時候，毒品才掉
    出來，是否有此事？」答：「沒有這回事，根本也沒有木櫃，都是牆壁而已。當
    時逮捕的時候，根本就沒有任何東西，走廊都是牆壁，那來的木櫃。」該證人對
    於被告選任辯護人之詰問：「是何人看到那包裝有毒品的香煙盒？」答以：「是
    我跟丁○○看到的。我們抓到他的時候，我看到被告先丟那一包香煙盒，我們為
    了維護自己的安全，先將被告往旁邊拖了一公尺多的距離，對被告搜身，事實上
    早就看到被告丟那一包東西。」並供述被告直接將該內裝有海洛因之香煙盒丟在
    乙○○房間門口地上無訛。被告對於證人甲○○之證述僅稱：「當時他們是躲起
    來，我走到乙○○的房間他們就衝出來抓我，他們也沒有表明身分。」可見被告
    為警逮捕時並無爭執打鬥或大動作拉扯情事，該處所並無櫃、木櫃，自無被告
    所謂毒品是其與警拉扯時撞到木櫃而掉至地上之情形，該盒毒品實係被告帶至
    乙○○家欲售予乙○○者，甚為明顯。證人即當場查獲被告之警員丁○○於原審
    證稱：「我們持搜索票進行搜索，乙○○承認他有吸食毒品，並且說他有聯絡賣
    毒品的人來，我們就催他要那個人快點過來，是在當天上午九點多的時候，後來
    我們就在乙○○的房間搜到吸食器，乙○○毒品已經吸光了，乙○○說他在前一
    天晚上就已經有聯絡要買了，是要買海洛因，我們只是再催他要上手趕快來，而
    不是要乙○○去向上手買，後來被告來的時候，我和甲○○就在客廳埋伏，乙○○因為行動不方便，所以等在最裡面的房間，後來就聽到被告按門鈴，乙○○去
    開門，因為乙○○的父親當時中風，被告走到乙○○的房間，我們衝上去抓他，
    被告當時有反抗，我們將被告帶到客廳去搜身，我們在被告一進來走到乙○○的
    房間時，被告右手拿兩隻表，左手拿壹包煙，當時我們就已經看到了，後來我們
    衝上去的時候，被告反抗的時候，將煙盒丟在地上，但是手錶還抓在手上，我們
    在客廳對被告搜身的時候，只有找到一張偽鈔，並沒有找到毒品，後來甲○○又
    再一次回頭搜索的時候，就在房門口發現被告當時所帶的煙盒，從被告進來到發
    現煙盒這段時間大概沒有超過一分鐘，後來是甲○○在煙盒夾層裡面翻到兩小包
    毒品，當時我正在對被告搜身並沒有看到，但是其他的同事都有看到，當時戊○○也有在場，乙○○當時還在房間」。「（從門口到乙○○的房間距離多遠？）
    三、四公尺的走廊」（同前原審訊問筆錄）。其於本院九十二年三月二十一日開
    庭時，經詢以：「九十一年二月二十二日你們在乙○○家裡查獲被告涉嫌販賣毒
    品，你們去逮捕被告的時候，是否有發生拉扯的事情？」答：「那時候我們是埋
    伏在乙○○的餐廳，當時乙○○是在等被告，等到被告走到乙○○的房間的時候
    ，我跟郝就衝上前去抓被告，之後被告的身上就丟一包毒品出來。當時並沒有發
    生拉扯的情形，只是稍微頓了一下而已，被告是有稍微反抗，我跟郝是一人抓一
    邊，就把被告帶到乙○○的客廳進行搜身。」問：「頓了一下是否有撞到木櫃等
    物？」答：「都沒有。當時是在乙○○（房間）的門口，根本就沒有任何的東西
    。」問：「所以被告抗辯說你們有撞到木櫃等物是不確實的？」答：「是的。而
    且當時走廊很窄，大約是兩個人可以錯身而過的長度，沒有辦法放木櫃。」被告
    對於上開證言亦不爭執，足見在被告為警逮捕之處所本無被告所謂之木櫃存在，
    逮捕時亦無激烈拉扯情事，被告為求脫罪而為虛偽之供述，於此獲致明證，是被
    告帶內裝海洛因之新樂園香煙盒至乙○○家裡，在其房間門口欲將該香煙盒交
    予乙○○之際，員警甲○○、丁○○上前予以逮捕，被告乘隙將該香煙盒丟至乙○○房間門口地上之事實，情至瞭然。又證人即當日在場之警員王玨捷於原審證
    稱：「我們聲請搜索票進入乙○○的住處，大約在九點多的時候被告打電話給乙○○說要過來，大概有兩次到三次，表示要過來，最後一次就是表示要上來了，
    因為乙○○說被告是要來交貨的，是要交毒品，因為我們在現場搜索時有查獲到
    吸食器，但是沒有搜到毒品，所以才問乙○○的，剛好乙○○的手機響了，就是
    被告打的。後來我們知道被告要來，我就和謝朱閔到二到三樓的樓梯間去埋伏」
    ，「因為我們怕被被告發現，所以被告要進門前我們不敢探出頭去看，只有看到
    被告進去，而被告進門前我們都已經在屋內進行搜索，並沒有看見那包新樂園的
    香煙」（同前原審訊問筆錄），證人即當日在場之警員謝朱閔於原審證稱：「當
    天我們是五個人到達現場，沈天和負責看管乙○○的父親及戊○○，後來被告要
    到達現場的時候，是由我和王玨捷在樓梯間埋伏」，「我們進去乙○○的住處已
    經有將屋內搜索過了，並且有問乙○○毒品放在哪裡，乙○○就說他在前一天有
    打電話給被告，要被告送毒品過來給他，但是還沒有送過來，所以我們就要乙○○再打手機給被告跟被告聯絡，而期間被告也有打手機給乙○○說他要過來了，
    所以我們確定被告要過來，就到樓梯間去埋伏」。「我們在先前已經在屋內搜索
    過了，並沒有發現有新樂園這個牌子的香煙，是被告進去之後我們才發現的」（
    同前原審訊問筆錄）。與證人即警員查獲被告時在場之乙○○友人戊○○證稱：
    「我在現場的時候，警察說有人來了，就叫我一起到房間躲起來，後來進門的人
    進來，警察就從房間出去，當時門外還有兩個警察，在樓梯間埋伏，我不知道是
    誰去開門的，丙○○進來之後我走出去，我只有看到丙○○已經被銬起來，就是
    警卷的現場照片第二頁上方丙○○被銬起來的照片，警察說在丙○○身上找不到
    東西，我們之前在那邊，警察問乙○○毒品向誰買的，並且有搜索屋內，當時警
    察有搜到殘渣袋及針筒，沒有其他的東西，抓到丙○○的時候，丙○○說他是要
    上搜到東西，就往丙○○進來進門之後約四公尺的距離來找，就找到那包扣案的
    香煙盒」，「（警察是當場在那邊香煙盒內掏出兩小袋東西）警察說那是海洛因
    ，我看到的是透明塑膠袋內兩小袋，裡面是白粉狀的東西」（原審九十一年八月
    九日訊問筆錄）、證人乙○○證稱：「早上六點多的時候，警察還沒有上來之前
    我就打電話給被告丙○○，當時有一個我的朋友戊○○也有在場，他是來找我聊
    天的，戊○○在我家並沒有施用毒品，警察上來搜索的時候，我就承認我有吸食
    毒品，後來警察到達的時候，被告丙○○也有打電話給我，當時警察有聽到我和
    被告丙○○的對話，就叫我叫被告丙○○進來，丙○○進來之後，警察就將他抓
    起來」。「不是（警察要我約被告送毒品過來）」。「兩分半三千元買海洛因（
    十分是一錢），我們看大約就知道重量，並沒有再使用電子秤再秤過，因為電子
    秤很貴」，另就其餘證人戊○○、甲○○、謝朱閔、丁○○、王玨捷、沈天和所
    言均表示為實在（原審九十一年七月二十三日訊問筆錄）等情均互核相符，而除
    乙○○以外之其餘證人，證詞雖略見細微差異，然無非因時間經過而記憶不清所
    致，尚不足推翻其證詞之可信度。另經原審法院依職權調得被告丙○○使用之行
    動電話門號0000000000號電話雙向通聯紀錄，亦顯示被告於九十一年
    二月二十二日上午，自七時二十分許至十時十六分止，與證人乙○○所使用之行
    動電話門號0000000000、0000000000號間有多次通話紀錄
    ，與前揭證人之證詞互核大致相符，有台灣大哥大股份有限公司、和信電信股份
    有限公司覆函在卷（原審卷四一頁至四九頁）可稽。依前揭證人均證述案發當日
    上午，證人乙○○住處已先經警搜索完畢而未發現有毒品或新樂園牌之香菸盒，
    後被告與證人乙○○曾多次聯繫而約定送交毒品，於被告進入屋內後經警查獲後
    ，始於顯眼處發現於被告掙扎反抗時丟擲於地之香菸盒，於夾層內當場發現扣案
    毒品等情，已足認定扣案毒品確實為被告攜入證人乙○○住處而經警查獲。被告
    雖於原審審判期日又攜同證人乙○○到庭辯稱：「我今日有找乙○○來替我作證
    ，查獲的毒品是乙○○的，因為乙○○他說毒品是他藏的，藏到忘記了，而在當
    天為警查獲時，因為我掙扎，撞到櫥子，從櫥子掉下來」，「證人乙○○告訴我
    的，乙○○告訴我說那些東西是他藏到忘記了，後來警察在抓我的時候，我在撞
    來撞去的時候，撞到四周的時候，我也沒有看到那包東西掉下來，乙○○說他不
    知道東西藏在哪裡，我也沒有看到有東西掉下來，乙○○說那包東西是他的」。
    然證人乙○○則證稱：「警察確實已經找過房間內，並沒有找到，我前次訊問時
    所言是實在的，因為被告一直來找我出庭，所以我今天才出庭，因為我擔心我家
    人的安危」，「被告要我說那包東西是我的」，「被告要我說是我原先藏起來的
    ，被告當天被抓的時候，因為撞到門或是什麼東西掉下來的」，「我不抽新樂園
    的香煙，我是抽七星牌的，是被告拜託我出庭的要我說的」，「我前次所言是實
    在的，我今天來這邊也很無奈」等情（原審九十一年十月二十五日審判筆錄），
    由證人乙○○此部分證詞，顯見被告為求脫罪竟欲以影響證人之方式，著證人到
    庭為虛偽之證述，然因證人乙○○未依其指示而為虛偽之陳述，並和盤托出，是
    此除適足以顯示出被告犯罪手法老練，犯後亦乏悔意，且反見被告畏罪情虛之嫌
    ，復有警製搜索扣押筆錄、扣押物品收據及照片在警卷可憑，是被告涉犯上開事
    實，要無疑義。
  (3)證人乙○○於警訊中證稱：「九十一年二月二十二日早上六時二十分左右我用行
    動電話門號0000000000電洽丙○○行動電話門號000000000
    0向他購買安非他命及海洛因，當時他說沒貨，後來他打我行動電話及另一支門
    號0000000000，我們一直聯絡到十時三十分他才帶二小包海洛因‧‧
    ‧至我住處‧‧‧經警當場查獲」，「一小包約新台幣三千元，今日購買二包計
    價為新台幣五千元」（警訊卷第一頁背面、第二頁），偵查中則改稱「（是否向
    被告購買毒品？）不是，我是請『梁』（即被告）幫我調貨，大約在九十一年過
    年前有四、五次」（偵查卷第四頁背面），「（安非他命與海洛因是向何人買？
    ？）丙○○，我把錢交給另外一人，丙○○交給我，也有我將錢交給丙○○，他
    東西交給我」，「（最後一次）我打去說要東西，他就拿來」（偵查卷第十四頁
    ），於原審法院訊問時一度翻稱：「（被告經查獲）當天只是要換貨，因為先前
    我跟他朋友綽號阿宏三十幾歲的男子，用兩分半三千元買海洛因（十分是一錢）
    ，我們看大約就知道重量，並沒有再使用電子秤再秤過，因為電子秤很貴。所以
    我就打電話給阿宏，阿宏說他沒有辦法過來，剛好丙○○在他那邊，就叫丙○○
    洛因過來換貨，但是我不知道丙○○當時為何要帶安非他命過來，我是兩種都有
    吸食，但是我那天並沒有向他訂購安非他命」。「（先前毒品）都是跟阿宏買的
    。因為丙○○有幫我在賣我家裡做生意的東西，賣完東西的錢，我會叫丙○○幫
    我去向阿宏買毒品」。「阿宏會直接拿到我的住處，有的時候，是叫別人拿給我
    的。丙○○也有幫阿宏交貨給我，是交海洛因」。然復陳稱「被告確實是有賣給
    我毒品，但是只是偶爾，我剛才是因為害怕會害到被告所以才否認的」。「（與
    被告）都是打電話聯絡的，我大概是在九十年八月或九月的時候開始向被告買安
    非他命或是海洛因。這次我是在案發的前一天（九十一年二月二十一日）打電話
    給被告的，在兩、三天之前也有和被告聯絡的，那時候好像也有跟被告買，九十
    一年，二月十九日被告很像也有送安非他命到我的住處，是送一公克壹仟元的安
    非他命，後來被告聊天一下就走了，被告都是在要送貨快到達我家的時候，或者
    在我家門口打電話給我叫我開門，打的是0000000000這支電話，九十
    一年二月二十日的那天被告可能只是拿手錶給我看，被告他應該是中午或是晚上
    到我家的，九十一年二月二十一日晚上九點二十分左右被告就是送葡萄糖的海洛
    因給我，阿宏是被告的上手藥頭，阿宏和被告丙○○我都有向他們買過毒品」，
    「因為有時候沒有辦法出門，所以只有請丙○○送來。九十一年二月二十二日我
    是早上六點多的時候打電話給被告丙○○，用0000000000的電話打給
    被告的，那時我是叫被告拿海洛因過來換」，「海洛因應該是在九十年十月份左
    右開始向被告購買，大概是兩、三天買一次，錢不夠的話，就十天買一次，大概
    是用兩、三千元買兩分半的海洛因的量。安非他命是從九十一年一月份開始向被
    告購買，大概買了兩、三次，一次一仟元，也是斷斷續續用完才買的，我是海洛
    因買比較多次，次數很多，記不清楚，都是我打電話給被告，由被告拿到我家裡
    ，我都是打0000000000的電話給被告的」（原審九十一年七月二十三
    日訊問筆錄）。證人之歷次供述雖有出入，仍見迴護被告之意，惟就曾與被告有
    償交易毒品海洛因乙節則均為相符，此部分供述應屬可信，又為被告之利益計，
    應以最有利於被告之每二分半重量二千元，認定被告原約定之出售價額。雖證人
    乙○○於九十二年三月十四日本院庭詢時有護被告之意而供稱：「．．後來被
    告在警察抓到院子的時候，有反抗警察抓他，因為他不知道他們是警察，後來就
    發現在櫃子那邊有那一包新樂園所包的那兩包毒品。」云云，微論此項供述與上
    開證人甲○○、丁○○供證情節不相適合，亦與乙○○於警、偵訊及原審所供情
    節不符，委無足取。但證人乙○○仍是認被告於原審審判期日即九十一年十月廿
    五日中午至其住處拜託其到庭供稱扣案新樂園內所裝毒品為其所有，而非被告所
    帶去的，且供認其於警、偵訊及原審所供為實在，故亦難以乙○○前開護被告
    之詞，據為有利於被告之認定。至證人戊○○於本院同日庭詢時之供述，僅足以
    證明員警逮捕被告時，其在乙○○之父之房間內，出房間時已見警察對於被告搜
    身完竣及扣得新樂園香煙盒及內裝之海洛因二包而已，亦不足以為被告有利之認
    定。查販賣毒品海洛因係違法行為，非可公然為之，且有其獨特之販售路線及管
    道，復無公定價格，容易增減分裝之份量，而每次買賣之價量，可能隨時依雙方
    關係深淺、資力、需求量及對行情之認知、來源是否充裕、查緝是否嚴緊、購買
    者被查獲時供述購買對象之可能風險之評估等，而異其標準，非可一概而論，從
    而販賣之利得，一般除被告坦承犯行或價量俱臻明確外，委難察得實情，惟販賣
    之人從價差或量差中牟利之方式雖異，然其販賣行為在意圖營利則同一。本案被
    告並未承認販賣海洛因，更不供述利得，致無法查得被告販賣之實際利得，惟被
    告與購買人非屬至親，當無可能甘冒重典而按購入價格轉售而不求利得之理；復
    按一般民眾普遍認知毒品海洛因之非法交易政府一向查禁森嚴，且予以重罰，衡
    諸常情，倘非有利可圖，絕無平白甘冒被嚴查重罰高度風險之理，從而，舉凡其
    有償交易，除有足以反證其確係另基於某種非圖利本意之關係外，自難因無法查
    悉其販入價格，作為是否高價賣出之比較，或係因向調貨以交付（售予）他人，
    即可謂其無營利之意思而阻卻販賣犯行之追訴。本件既無積極證據足以證明扣案
    二包海洛因係被告販入後欲出賣予乙○○時為警查獲，反觀證人乙○○於警訊時
    指明係被告「幫我調來的，我都是跟他買的。」案發當日伊電話被告向其買海洛
    因，當時被告說沒貨，嗣被告電話乙○○一直連絡，才送貨至乙○○家（警訊卷
    一頁反面）證人即員警甲○○、傳修忠、王捷、沈天和於偵查中亦供明「因為
    乙○○向他買，丙○○的上手缺貨，我們要求乙○○打電話給丙○○，丙○○於
    十時三十分到了．．．」（偵查卷二十頁反面）復基於罪證有疑，利於被告法則
    ，應認為係被告於接受乙○○向其買海洛因之電話後，向不詳姓名人調取扣案二
    包海洛因，殊無疑義。復觀諸被告於原審審理時堅稱：「我都沒有吸食海洛因」
    ，「我不常去證人乙○○的家」（原審九十一年七月二十三日訊問筆錄），而被
    告經查獲後驗尿結果亦呈安非他命陽性反應、嗎啡陰性反應，有台北市立療養院
    尿液檢驗報告書在卷可佐（原審卷一五二頁），足認被告確無施用第一級毒品海
    洛因。則被告自身無施用海洛因之習慣，若無出售於他人之意圖，並無備妥或購
    入海洛因之必要，竟於證人乙○○聯絡明示缺貨後數小時內即攜帶海洛因親赴乙○○住處交貨，其非基於營利之意圖向他人調貨以販賣何以積極至此？是被告營
    利意圖亦可認定。綜據前述，本件事證明確，被告所辯不足採信，其犯行已堪認
    定，自應依法論科。
二、核被告丙○○所為，係犯毒品危害防制條例第四條第五項第一項之販賣第一級毒
    品未遂罪。被告持有第一級毒品海洛因之低度行為，為高度之販賣未遂犯行所吸
    收，不另論罪。被告販賣第一級毒品犯行，係已著手於犯罪行為之實行而不遂之
    未遂犯，應依刑法第二十六條前段減輕其刑。公訴意旨另以：被告自九十年十一
    月起至九十一年二月份止，在前揭乙○○住處連續販賣四、五次第一級毒品海洛
    因予乙○○云云，惟因此部分僅有乙○○之指述，復依原審法院依職權調得之被
    告與證人乙○○間之通聯紀錄所示，被告與乙○○間自九十一年二月十九日起即
    有多次電話聯繫，然證人乙○○就向被告購買第一級毒品之時間、金額等情節，
    歷次所述不一，已見前述，又稱：「丙○○有幫我在賣我家裡做生意的東西」，
    「九十一年二月二十日的那天被告可能只是拿手錶給我看，被告他應該是中午或
    是晚上到我家的」，與被告所稱「我去證人乙○○家中都是去拿玉鐲子、玉佩去
    賣」等情（原審九十一年七月二十三日訊問筆錄）互核尚稱相符，而被告經警查
    獲時，確實另手持手錶二支，業經證人甲○○、丁○○證述如前，是被告仍有可
    能因買賣其他貨品等原因與證人乙○○聯繫、會面，自無從以上揭通聯紀錄，援
    為證人乙○○所述被告其他販賣毒品犯行證詞之佐據。綜據前述，本件證人乙○○之指述尚有瑕疵，而被告前揭經起訴之其他次犯行並無任何佐證，尚難僅憑證
    人前開有瑕疵之指述，即據以推認被告犯行。是被告所辯固有可疑，然仍無從據
    此認為被告所辯顯屬不實，進而認定被告所辯均不足採信而推斷其罪責，否則不
    免有流於臆測或率斷之弊。本件被告所辯既非顯不足採，此外復查無任何積極證
    據足資證明被告有公訴人指訴其餘之販賣第一級毒品犯行，容有合理之懷疑性存
    在，仍無從為有罪之確信。被告此部分犯行即屬不能證明，惟因公訴意旨認為被
    告此部分連續販賣第一級毒品犯行與前揭論罪科刑部分有裁判上一罪關係，爰不
    另為無罪之諭知。
三、原審據以論科，固非無見。惟查：(一)被告係案發前向不詳姓名人調貨，故本件應
    係未遂犯，有如前述，原審認係販入，而論販賣既遂，尚有未洽；(二)裝海洛因之
    分裝袋二個，係被告所有供本件販賣毒品所用之物，並非毒品，應依毒品危害防
    制條例第十九條第一項宣告沒收，原審併予沒收銷燬，亦有未洽。被告上訴論旨
    ，猶執陳詞，否認犯罪，固無足取，惟原判決既有上開可議，自屬無可維持，應
    由本院予以撤銷改判。爰審酌被告本身有多次施用毒品前科，顯示染有毒癮，其
    當知毒品戕害之嚴重性，竟為圖私利竟起意販賣毒品、對社會所生危害程度、犯
    罪後矢口否認犯行，更欲串謀證人藉不實證詞脫罪之態度尚乏悔意等一切情狀，
    量處如主文所示之刑，以示警懲。扣案海洛因合計淨重一‧五五公克，為本案查
    獲之第一級毒品，應依毒品危害防制條例第十八條第一項前段之規定諭知沒收銷
    燬之，至裝毒品用分裝袋二個及扣案之ＡＣＥＲ牌行動電話一支（電話門號00
    00000000號），為被告所有，該電話業經被告供明在卷，既係用以與證
    人乙○○接洽販賣海洛因所用之門號，與上開分裝袋均為被告供本件販賣毒品犯
    罪所用之物，應併予宣告沒收。
據上論結，應依刑事訴訟法第三百六十九條第一項前段、第三百六十四條、第二百九
十九條第一項前段，毒品危害防制條例第四條第五項第一項、第十八條第一項前段、
第十九條第一項，刑法第十一條前段、第二十六條前段，判決如主文。
本案經檢察官蔡薰慧到庭執行職務。
中      華      民      國    九十二    年      四      月    二十四    日
                              臺灣高等法院刑事第四庭
                                  審判長法  官  蔡  永  昌
                                        法  官  陳  榮  和
                                        法  官  李  英  豪
右正本證明與原本無異。
如不服本判決，應於收受送達後十日內向本院提出上訴書狀，其未敘述上訴之理由者
並得於提起上訴後十日內向本院補提理由書（均須按他造當事人之人數附繕本）。
                                        書記官  鄭  信  昱
中      華      民      國    九十二    年      四      月    二十五    日
附錄：本案論罪科刑法條全文
毒品危害防制條例第四條第一項、第五項
製造、運輸、販賣第一級毒品者，處死刑或無期徒刑；處無期徒刑者，得併科新臺幣
一千萬元以下罰金。
製造、運輸、販賣第二級毒品者，處無期徒刑或七年以上有期徒刑，得併科新臺幣七
百萬元以下罰金。
製造、運輸、販賣第三級毒品者，處五年以上有期徒刑，得併科新臺幣五百萬元以下
罰金。
製造、運輸、販賣專供製造或施用毒品之器具者，處一年以上七年以下有期徒刑，得
併科新臺幣一百萬元以下罰金。
前四項之未遂犯罰之。


司法院資訊處製作；財團法人民間司法改革基金會備份。
